臺灣臺中地方法院刑事判決　　　　　　　　　　　　　　九十年度交訴字第九三號
　　公　訴　人　臺灣台中地方法院檢察署檢察官
　　被　　　告　丁○○
　　選任辯護人　周春霖律師
右列被告因公共危險案件，經檢察官提起公訴 (八十九度偵字第一四五０五號），本
院判決如左：
    主  文
丁○○無罪。
    理  由
一、公訴意旨略以：被告丁○○（所涉過失致重傷等罪嫌，業經公訴人處分不起訴確
    定）於民國八十九年七月二十五日上午八時四十五分許，駕駛車牌號碼Ｍ二─二
    九一八號自小客車，沿臺中市○○路○段中間車道往北屯路方向行駛，途經上開
    路段門牌號碼九七０號前，為停候紅燈而隨前方車輛逐步緩慢停車之際，因同向
    在後、由丙○○騎乘之車牌號碼ＪＰＸ─一七七號重型機車，快速自其左後方前
    來，致機車前輪右軸處不慎擦撞其駕駛之自小客車左後輪後方板金、左後輪鋁圈
    等處，丙○○隨而摔跌滑入前開路段左前方、由不知情之乙○○（所涉過失致重
    傷等罪嫌，亦另經公訴人處分不起訴確定）駕駛、正緩緩減速停候紅燈之車牌號
    碼Ｓ一─三六九號自大貨車（混疑土預拌車）之右側第二、三輪輪胎之間，並遭
    前開自大貨車車輪輾壓，而受有後腹腔出血、肛門旁撕裂傷、陰囊撕裂傷、右大
    腿股骨骨折、右內踝開放性骨折、左足撕裂傷合併皮膚缺損、右側睪丸外傷性缺
    損等傷害。丁○○明知丙○○騎乘之上開重型機車與其駕駛之自小客車發生擦撞
    而肇事，雖對於車禍之發生，其並無法預知與防範而無過失，然已致丙○○受有
    前開重傷害，竟未依法予丙○○必要之救護，隨即倒車並自右方之外側車道駛離
    現場逃逸，因認被告涉犯刑法第一百八十五條之四肇事逃逸罪嫌等語。
二、本件公訴人認被告涉有肇事逃逸罪嫌，無非以被告並不否認車禍發生當時，因將
    停候紅燈，車速緩慢，又被告駕駛之前開自小客車左後車輪後方板金及左後車輪
    鋁圈處，均有明顯之刮擦痕，其中鋁圈處甚而有多處凹陷，有車損照片數幀在卷
    可稽。衡以前開車損情況，及車禍發生當時被告之車輛係緩慢移動中等情，被告
    應知悉其駕駛之車輛遭馬耀中騎乘之機車擦撞；且證人即同案被告乙○○於偵查
    中證稱：車禍發生後，被告先自駕駛座之窗戶探頭出來看，之後被告即倒車將車
    輛駛入右側車道離去，我剛開始追被告時，只距離他的車輛五公尺，被告應該知
    道我在追他等語，益徵被告對其車輛發生車禍肇事一情，有所認識。此外，復有
    目擊證人甲○○於警偵訊中之證述、臺中市○○○道路交通事故調查報告表、診
    斷證明書、職務報告書各一份及現場照片數幀在卷可佐等為其主要論據。訊據被
    告堅決否認有何肇事逃逸之犯行，辯稱：不知丙○○騎乘之機車與其駕駛之自小
    客車發生擦撞，並無肇事逃逸之行為等語。
三、本院查：
(一)、按刑法上故意犯之成立，除需行為人之行為於客觀上符合構成要件該當性外，
      尚須行為人主觀上有犯罪之意思，即故意，乃屬當然。是刑法第一百八十五條
      之四之肇事逃逸罪之成立，除行為人於肇事後未留於現場或報警救護之客觀事
      態外，尚須行為人知悉其有肇事致人死傷之事實，且主觀上出於逃逸之意思為
      之者，始足當之。次按刑事訴訟上證明之資料，無論其為直接或間接證據，均
      須達於通常一般之人均不致有所懷疑，而得確信其為真實之程度，始得據為有
      罪之認定，若其關於被告是否犯罪之證明未能達此程度，而有合理懷疑之存在
      (最高法院七十六年台上字第四九八六號判例意旨照)，致使無從形成有罪之確
      信，根據「罪證有疑，利於被告」之證據法則，即不得遽為不利被告之認定。
(二)、被告對於在右揭時地駕駛自小客車經過，且曾目睹被害人因騎車滑倒，衝入其
      左前方之混凝土車之車輪底下而受傷，及其並未留於現場而將其自小客車駛離
      之事實，固不否認，惟此僅足以證明被告並未留於車禍發生之現場之客觀事態
      ，然被告是否知悉本件車禍係其肇事致被害人受傷及其主觀上是否出於逃逸之
      意思而離開現場之，亦即具有犯罪之故意，尚難遽斷，仍應視其他情況證據是
      否能達於通常一般之人均不致有所懷疑，而得確信其為真實之程度而定。
(三)、公訴人以被告車速緩慢及車損狀況推斷被告應知悉其駕駛之車輛遭被害人擦撞
      一節，經訊之被告，辯稱：左後車輪後方板金係污染，左後車輪鋁圈處係舊的
      傷痕，比對當時警察僅稱高度吻合等語，而經核對偵卷所附車損照片（偵卷第
      十九頁），在公訴人所稱之左後車輪後方板金部分雖有黑色之污點，但並無凹
      陷之情，而經比對偵卷所附之臺中市○○○道路交通事故調查報告表之記載，
      經警比對之結果亦僅記載被告車輛左後車輪鋁圈與被害人車前輪右輪軸有新擦
撞痕跡，而未記載被告車輛後車輪後方板金處有何擦撞痕跡。衡之常情，車輪
      鋁圈之硬度應較車子側面之板金堅固，若真有擦撞之情，當不致於只在表面呈
      現污點，而應會傷及板金並會引起凹陷。故公訴人所稱左後輪板金部分係二車
      擦撞處，尚屬乏據。另經質之現場比對之警員戊○○，亦坦承被告當場有稱：
      之前有車禍，痕跡應該是之前的車禍造成的（見本院九十年九月十九日訊問筆
      錄）、車子感覺未被撞到（見本院九十一年一月十五日勘驗筆錄），而依上開
      調查報告表所載「一車（指被告之車）左後輪圈最高離地四六. 五CM.最低十
      一CM.，二車（指被害人之車）右輪軸離地十一CM」，亦足徵被告所辯：比對
      當時警察僅稱高度吻合等情尚非虛妄。而經本院履勘上開二部車輛，依被告左
      後車輪鋁圈之二處可能擦痕，調整至與地面平行，再與機車前輪右輪軸比對，
      距地面約為廿三公分，再按被害人所述，因被告車後向左偏致引起其機車亦向
      左偏導致撞擊之情形，實際模擬結果，因汽車後車輪不致因車子轉向，而突出
      於輪框之外，故汽車及機車若產生撞擊點，應不可能單獨碰撞而不傷及車身，
      亦經製有勘驗筆錄及攝有相片二張附卷可證，故被告所辯：並無擦撞等情實有
      可能。再依被害人於本院訊問時明確陳述：「發生碰撞時我沒有聽到聲音」等
      語（見本院九十一年一月九日訊問筆錄）以觀，則被害人應較接近碰撞點，而
      被告又係在車內且窗戶緊閉，車輪尚在轉動中，縱二車確有發生擦撞之情，其
      對被告之車所引起之震動或聲響亦應甚為微小，且有可能根本未引起任何車子
      的震動或足使被告聽聞之聲響。又在車禍發生時，駕駛自小客車之被告，並未
      聽到異聲，亦據被告於偵審中供明，是被告得否因擦撞當時所發出之聲響知悉
      被害人係與其所駕之車發生車禍之事，確屬有疑。
(四)、公訴人另根據自大貨車司機乙○○偵查中證稱：被告有自窗戶探頭出來看、有
      倒車駛入右車道離去、證人乙○○開始追被告車時僅距離五公尺，被告應知道
      乙○○在追她等語，而認定被告對其車輛發生車禍肇事應有認識一節，惟經質
      之證人乙○○證稱：「我說的是她探到玻璃旁邊來，但不是探到外面來」、「
      只是頓一下，不是真的往後倒車」（見本院九十年九月五日訊問筆錄），與其
      在偵查中所述已有不符，且被告之車裝有倒車雷達，此有證明書一紙在卷可稽
      ，而當時並無人證稱有聽到倒車雷達之聲音，且依證人乙○○自稱：車禍之前
      沒有看到被告的車、下車以後看到一台白色的轎車在隔壁車道、旁邊的人叫我
      追等情，證人乙○○並未目睹車禍如何發生，且其並未即時向被告之車示警，
      而其於被告之車已駛離且距五、六公尺之際，始在後呼叫追逐，依常情若非明
      知自己肇事，被告有可能僅注意前行燈號而依序離去，且以人跑步之速度要追
      上並未注意有人在後追逐之車輛，實屬困難，惟亦不能單以此即認定被告有逃
      逸之故意，故均難以此做為被告不利之認定。
(五)、公訴人另根據證人甲○○在警、偵訊中之證述為其佐證，惟查證人甲○○於警
      訊中雖證稱：「白色轎車（指被告之車）因前方車輛擋道而倒車後向右側轉而
      再直行駛離」，於偵查中證稱：「忽然間機車即與白色自小客車之左後輪之上
      方處擦撞，當時他們二輛車子都在行進中，自小客車速不會太快，是紅燈過了
      ，在起步之中」、「當時擦撞聲音很大、不清楚是機車去撞擊自色自小客車或
      二車行進中互相碰撞」各云云，惟於本院訊問時則具結證稱「有沒有倒車沒有
      印象」、「車禍時沒有聽到什麼聲音」（見本院九十年九月五日訊問筆錄），
      再經本院請其澄清究有無聽到擦撞之聲音，則稱「我說的是機車摔倒的聲音很
      大，不是撞擊聲很大」（見本院九十一年二月廿七日審判筆錄），故其證言實
      在前後差異甚巨，尚難遽認其警、偵訊中之證言絕無違誤。而警員之職務報告
      書係根據前開目擊證人所言所作，僅能證明被告有離開現場之事實，至於被告
      是否確有逃逸之犯意，並未能提供證據。而道路交通事故調查表、相片、診斷
      證明書等件亦不能提供能認定被告有逃逸之意之資料。因此，綜觀上開情況證
      據，被告固有肇事逃逸之嫌疑，但尚不足以使本院卻除合理之懷疑，而達確信
      被告主觀上有肇事逃逸之犯罪故意程度。
(六)、再依證人甲○○於本院審理中（見九十一年二月廿七日審理筆錄）所稱：他（
      指被告）是順著車道走，並無向右轉等語，再比對現場之道路行向，被告在中
      間車道往北屯方向行走，其過北屯路後係進入北屯路二四０巷（此經被告供明
      且經證人甲○○於警訊中陳明），而文心路該路段之外線車道係右轉車所使用
      ，證人甲○○因欲進入北屯路二四０巷，故亦走中間車道，而被告若有逃逸之
      意，其若切入右線車道，必導致與右轉車爭道，且當其欲轉入二四０巷時，勢
      必需待中線車道行車空檔插入，以文心路、北屯路之行車流量甚大，被告之車
      輛，恐因右轉更導致停滯，而為人追上，且更因該路口有警察在場，恐更因此
      而為警注意，反不得脫身，故公訴人以被告右轉認定其有逃逸之意，應難成立
      。本院認被告及證人甲○○所稱：是跟著前車離開並無向右轉之情應可採信，
      而被告既於車禍發生後並無異常之行為而離開現場，其稱不知發生車禍即應有
      可能。
(七)、綜前所述，公訴人所舉證據及本院調查所得，被告雖有肇事逃逸之可能，惟尚
      不足以使本院卻除合理之懷疑，而達確信被告主觀上有肇事逃逸之犯罪故意程
      度；且被告之辯解亦非全然不可採信，揆諸前揭證據法則，即不得遽為不利被
      告之認定，自應為被告無罪之諭知。
四、據上論斷，應依刑事訴訟法第三百零一條第一項，判決如主文。
中      華      民      國    九十一    年      三      月     十三     日
                                      臺灣臺中地方法院交通法庭
                                          法  官   王  靜  秋
右正本證明與原本無異
如不服本判決應於送達後十日內向本院提出上訴狀
     書記官
中      華      民      國    九十一    年      三      月     十三     日
